【裁判字號】    97,勞訴,24
【裁判日期】    970626
【裁判案由】    確認僱傭關係存在等
【裁判全文】
臺灣板橋地方法院民事判決              97年度勞訴字第24號
原      告  乙○○
訴訟代理人  陳繼民律師
被      告  聖祥興業有限公司
法定代理人  丙○
訴訟代理人  甲○○
上列當事人間請求確認僱傭關係存在等事件，經本院於民國97年
6月12日言詞辯論終結，判決如下：
    主  文
被告應給付原告新臺幣參萬壹仟零陸拾柒元，及自民國九十七年
六月十三日起至清償日止，按年息百分之五計算之利息。
訴訟費用由被告負擔十分之一，餘由原告負擔。
本判決第一項得假執行。
原告其餘假執行之聲請駁回。
    事實及理由
一、原告主張：原告於民國96年9 月21日晚間返家途中車禍受傷
    ，致無法正常工作。故原告向被告請假，經被告准請病假3
    個月（至96 年12 月20日止）。詎於病假屆滿前被告即明白
    表示拒絕原告勞務，故自96年12月21日起，被告受領勞務遲
    延，仍應按月給付原告薪資。且被告縱在97年1 月10日勞資
    爭議協調會時表明無資遣之意，然實際卻一再拒絕原告復職
    。雖被告再於97年4 月24日言詞辯論當庭表示無資遣之意，
    但原告不願再以行動證明被告誠信，再與被告糾纏，故本於
    勞動契約關係及勞動基準法第22條規定，請求被告給付96年
    12月21日起至97年4 月20日止之薪資12萬4,292 元；病假30
    日半薪1 萬5,537 元；1 個月年終獎金3 萬1,073 元，合計
    17萬902 元等情。併為聲明；被告應給付原告17萬902 元，
    及自97年6 月10日更正聲明狀送達翌日（即97年6 月13日）
    起至清償日止，按年息5%計算之利息；原告願供擔保，請准
    宣告假執行。
二、被告抗辯：原告於96年9 月21日受傷，被告准假3 個月至96
    年12月20日止，依法被告同意給付30日之半薪1 萬5,537 元
    。另被告從無資遣或拒絕原告上班之意，原告於請假期滿並
    未再至被告公司上班，被告自無給付薪資之必要。又關於97
    年度年終獎金部分，被告公司並非每位員工均有發放，且每
    位員工發放之數額亦不同，故並無發放必要等語。併為答辯
    聲明：原告之訴駁回。
三、兩造不爭執之事項：
  (一)兩造間僱傭契約關係存在，被告並未曾為終止意思表示。
  (二)原告於96年9 月21日受傷，被告准假3 個月至96年12月20日
    止，依法被告應給付30日之半薪1 萬5,537 元等情，並有原
    告提出員工職務證明書（原證4），在卷可佐。
  (三)原告於96年12月21日起迄今均未再至被告公司上班。
  (四)原告所提出薪資證明（日薪730 元）（原證3） 形式為真正
    。
  (五)被告公司之正常工時為隔週休；倘隔週休之日有上班即屬假
    日班。
  (六)原告所提出台北縣勞資關係協進會處理勞資爭議協調會議紀
    錄（原證6） 形式為真正。依該會議紀錄記錄記載「時間：
    97年1 月10日」「資方主張：96年12月27日勞方要求回公司
    上班，公司未說過不用來上班，96年12月28日勞方即申請協
    調。」。
四、原告主張：其於96年9 月21日受傷，被告准假3 個月至96年
    12月20日止，依法被告應給付30日之半薪1 萬5,537 元等情
    ，為被告所不爭執，故原告本於勞動契約關係請求被告給付
    1 萬5,537 元，為有理由，應予准許。
五、原告主張：其自96年12月21日起至97年4 月20日止，係因被
    告拒絕受領其勞務，始未至被告公司上班，原告自得請求此
    部分薪資共12萬4,292 元等語；被告則以，被告從未拒絕受
    領原告勞務，原告既於請假期滿未至公司上班，被告自無給
    付薪資之義務等語為辯。經查：
  (一)按債權人拒絕受領或於債務人履行債務前，已預示拒絕受領
    之意思表示，或債務人之給付兼需債權人之行為而不行為，
    債權人即負受領遲延之責任。又債權人遲延後，須再表示受
    領之意思，或為受領給付作必要之協力，催告債務人給付時
    ，受領遲延之狀態，始因滌除而告終了（最高法院87年度台
    上字第2559號判決意旨參照）；次按…於上訴人拒絕受領後
    ，應負受領遲延之責。被上訴人無須催告上訴人受領勞務，
    且上訴人於受領遲延後，須再表示受領之意，或為受領給付
    作必要之協力，催告被上訴人給付時，其受領遲延之狀態始
    得認為終了。在此之前，被上訴人無須補服勞務，自得請求
    報酬（最高法院92年度台上字第1979號判決意旨參照）。
  (二)原告主張：於96年12月20日請假屆滿前，被告即以電話通知
    原告暫不要至公司上班等情，既為被告所否認，自應由原告
    就前開積極、利己事實負舉證之責。關此部分，經原告聲請
    傳訊證人林金香到庭，證稱：（原告沒有到公司上班理由？
    ）沈小姐（即被告訴訟代理人）說那段時間景氣不好，沒什
    麼工作，叫原告先待在家裡。（你有親耳聽到嗎？）是沈小
    姐告訴我的，因為我跟沈小姐說原告病假期間快到了，想回
    來工作，所以是沈小姐跟我說的。（沈小姐有請你轉告原告
    ？）有。（你何時轉告？）我第二天就打電話告訴原告這個
    情形。（除此之外有無再告知原告不用來上班的事情？）沒
    有。（你打電話告訴原告後有無再跟沈小姐報告？）沒有，
    就原告自己去聯絡。（沈小姐告訴你怎麼跟原告說？）沈小
    姐就說景氣不好叫我跟原告說在家裡等等語。被告雖否認證
    人林金香之證詞，惟經本院審酌，證人林金香與兩造間既無
    親誼或僱傭關係，應無偏頗原之告之必要，其證詞應可採信
    。即依證人證述內容，被告既於96年12月20日前預示拒絕原
    告勞務之給付，則自96年12月21日起至97年1 月10日止，原
    告未服勞務，仍得請求報酬。另承前述，由被告97年1 月10
    日協調會時表示之內容，既足認被告已不拒絕原告回來上班
    ，則原告自97年1 月11日起已難認有正當事由而不上班，故
    原告請求被告給付97年1 月11日起至97年4 月20日止之薪資
    ，於法則屬無據。
  (三)關於96年12月21日起至97年1 月10日止，共21日，再依原告
    所提出薪資單（原證3） 所載，日薪為730 元（原告實際既
    未上班，自不得請求假日班工資或加給，附此敘明。），此
    部分原告本於勞動契約關係得請求1 萬5,330 元，逾此部分
    則屬無據。
六、原告主張：被告本於勞動契約關係尚應給付97年度1 個月年
    終獎金3 萬1,073 元等情。既為被告所否認，自應由原告就
    兩造間確有給付按年給付1 個月年終獎金約定之利己事實，
    負舉證之責。關此部分，固據原告聲請傳訊證人林金香，經
    到庭證稱：（有發放年終獎金？）有，今年發20天。（所以
    每年都有，數額不一定？20天如何算？有無人沒有領到？）
    是的。按底薪算，就是薪水單上的日薪。在職的人都有。我
    是領20天，其他人我不知道，我不知道其他人領幾天，我在
    被告公司做了大約3 年等語。然由證人證詞反足佐，被告與
    其員工間，並未就年終獎金為每年一定給付若干之約定。即
    被告公司與其員工間，既未有年終獎金之約定，此部分年終
    獎金之給予，本屬雇主恩惠性給予，原告不得基於勞動契約
    關係強令被告給付。是原告此部分請求為無理由。
七、從而，原告本於勞動契約關係請求被告給付3 萬1,067 元（
    15,537+15,530=31,067），及自97年6 月13日起至清償日止
    ，按年息5%計算之利息，為有理由，應予准許；逾此部分之
    請求，則屬無據，應予駁回。
八、原告陳明願供擔保請宣告假執行，經核其勝訴部分，所命給
    付金額未逾50萬元，爰依職權宣告之；至原告敗訴部分，其
    假執行之聲請已失所附麗，應併駁回。
結論：原告之訴為一部有理由、一部無理由，依民事訴訟法第79
條、第389條，判決如主文。
中    華    民    國    97    年    6     月    26    日
                  民事第一庭    法  官  黃信滿
以上正本係照原本作成
如對本判決上訴，須於判決送達後20日內向本院提出上訴狀
中    華    民    國    97    年    6     月    26    日
                            書記官  林月蓉


司法院資訊處製作；財團法人民間司法改革基金會備份。
